【裁判字號】    90,訴,142
【裁判日期】    900919
【裁判案由】    業務過失致死等
【裁判全文】
台灣苗栗地方法院刑事判決                            九十年度訴字第一四二號
    公  訴  人  臺灣苗栗地方法院檢察署檢察官
    被      告  乙○○○○份有限公司
    代  表  人  甲○○
    被      告  丙○○
    共      同
    選任辯護人  朱逸群
右列被告因業務過失致死等案件，經檢察官提起公訴（九十年度偵字第五六七號、九
十年度偵字第二五四一號），本院判決如左：
    主  文
丙○○從事業務之人，因業務上之過失致人於死，處有期徒刑伍月，如易科罰金，以
參佰元折算壹日。緩刑肆年。
乙○○○○份有限公司違反雇主對防止火災引起之危害，應有符合標準之必要安全衛
生設備之規定，致發生死亡之職業災害，科罰金新臺幣伍萬元。
    事  實
一、乙○○○○份有限公司（下稱「建興公司」）以生產瀝青預拌混凝土為其業務，
    為勞工安全衛生法第二條第三項所指之「事業單位」，為私法人，並以甲○○為
    代表人。鄭淑慧係建興公司實際經營負責人，為從事業務之人，明知依據勞工安
    全衛生法及勞工安全衛生設施規則規定，在該公司瀝青廠內存有引火性液體之蒸
    氣、可燃性氣體等物質，致有爆炸或火災之虞之瀝青回收設備（乾燥機）工作場
    所，應設置足夠之通風、換氣設施，俾使該設備所使用燃料重油、瀝青物料等揮
    發油氣排出或瀝青回收設備，不因油氣遇熱、火源產生氣爆致引發火災之危害，
    竟應注意而疏未注意，僅在該回收設備設置送風用之鼓風機，欠缺其他必要或輔
    助排氣、通風設備，將機具內部積存氣體排出外部，致該瀝青廠廠長盧錦榮於民
    國八十九年七月十三日十七時四十分許，在該廠瀝青回收設備處，以柴油噴洗該
    設備出料口清除瀝青積料時，因回收設備附屬熱風管、筒體、卸料斗內積存揮發
    油氣等易燃氣體無法排出，受回收設備運轉後餘溫影響，產生瞬間爆炸，並引燃
    噴洗積料柴油，因之跌落回收設備工作平台下方，復因火勢延燒地面積存噴洗機
    具漏逸柴油，終致盧錦榮因嚴重燒傷休克死亡。鄭淑慧於事件發生後，在偵查機
    關未發覺前，迅即主動報警並自首接受裁判。
二、案經台灣苗栗地方法院檢察署檢察官自動檢舉偵查起訴。
    理  由
一、訊據被告鄭淑慧為建興公司實際經營負責人，日常綜理瀝青廠事務，於右揭時、
    地因未設置適當之通風、換氣設施，俾使該設備所使用燃料重油、瀝青物料等揮
    發油氣排出，或瀝青回收設備不因油氣遇熱、火源產生氣爆致引發火災危害等情
    坦承不諱，核與證人賴釧金在偵查中證述之情節相符。而被害人盧錦榮確係因回
    收設備附屬熱風管、筒體、卸料斗內積存揮發油氣等易燃氣體無法排出，受回收
    設備運轉後餘溫影響，產生瞬間爆炸，並引燃噴洗積料柴油，因之跌落回收設備
    工作平台下方，復因火勢延燒地面積存噴洗機具漏逸柴油而嚴重燒傷休克死亡，
    業經臺灣苗栗地方法院檢察署檢察官督同法醫師相驗屬實，製有勘驗筆錄、相驗
    屍體證明書、驗斷書各一份及相驗照片十八幀附卷可參。又被告鄭淑慧於事件發
    生後，迅速通知消防隊及警方派員前往處理，並留在現場接受警訊一節，亦經被
    告於警訊時陳明在卷，並經本院調閱警訊筆錄、苗栗縣警察局竹南分局後龍派出
    所相驗案件初步調查報告表核屬相符。按雇主對防止火災引起之危害，應有符合
    標準之必要安全衛生設備；勞工安全衛生法第五條第一項第十一款定有明文。被
    告建興公司係僱用勞工從事生產瀝青預拌混凝土為經營業務之機構，為勞工安全
    衛生法第二條第三項所稱之事業單位，而被告鄭淑慧為被告建興公司之實際經營
    負責人，為被告鄭淑慧於偵審中所肯認，且經證人即被告鄭淑慧之夫蔣肇泉證述
    屬實，復有查訪報告書三紙附卷可稽，是其為勞工安全衛生法第二條第二項所稱
    之雇主無疑。則其僱用被害人以柴油噴洗該設備出料口清除瀝青積料時，自應注
    意前開規定，設置適當之防火設施，且依當時情形又無不能注意之情事，竟疏於
    注意，致被害人因瞬間爆炸所致之火勢延燒發生死亡結果，顯有過失，且其過失
    與被害人死亡間有相當因果關係，亦有行政院勞工委員會中區勞動檢查所八十九
    年九月六日台八十九勞中檢營字第四０一一六三八號函暨所附職業災害檢查報告
    書、苗栗縣消防局火災原因調查報告書及其檢查現場相片三十一幀、內政部警政
    署刑事警察局八十九年八月二十九日刑鑑字第一００五０三號鑑驗通知書等在卷
    可憑。綜上事證明確，被告犯行堪以認定。
二、核被告建興公司及鄭淑慧所為，係違反勞工安全衛生法第五條第一項第十一款之
    規定，致發生同法第二十八條第二項第一款之死亡職業災害，應分別依該法第三
    十一條第一項、第二項規定處罰。又被告鄭淑慧為從事業務之人，因業務上過失
    致人於死，核另犯有刑法第二百七十六條第二項之業務過失致人於死罪。被告鄭
    淑慧一行為而觸犯數罪名，屬想像競合，應從一重之業務過失致死罪處斷。又其
    於犯罪未發覺前，向警察機關自首，應依刑法第六十二條前段規定，減輕其刑。
    爰審酌被告等犯罪所生之危害，及事後迅與被害人家屬達成和解，已賠償損害，
    有和解書一紙附卷可憑，及被告鄭淑慧之品行、過失程度等一切情狀，分別量處
    如主文所示之刑。另本案犯罪後，刑法第四十一條業於九十年一月四日修正，同
    月十日公佈，並自同月十二日生效。該條規定得易科罰金之罪為犯最重本刑為五
    年以下有期徒刑之罪，與修正前得易科罰金為最重本刑為三年以下有期徒刑以下
    之刑之罪相較，以新法有利於被告，依刑法第二條第一項但書規定，自應適用新
    法，故本件被告鄭淑慧部分併諭知易科罰金之折算標準，併予敘明。末查被告鄭
    淑慧前未曾受有期徒刑以上刑之宣告，有臺灣高等法院被告全國前案紀錄表附卷
    可查，因一時疏失，致罹刑典，經此論罪科刑之教訓，應知警惕，信無再犯之虞
  ，本院認前開對其宣告之刑，以暫不執行為適當，併予宣告緩刑四年。
據上論斷，應依刑事訴訟法第二百九十九條第一項前段、勞工安全衛生法第三十一條
第一項、第二項、第五條第一項第十一款、第二十八條第二項第一款，刑法第二條第
一項但書、第十一條前段、第二百七十六條第二項、第五十五條、第六十二條前段、
第四十一條第一項前段、第七十四條第一款，罰金罰鍰提高標準條例第一條前段、第
二條，判決如主文。
中      華      民      國    九十      年      九      月    十九      日
                                      臺灣苗栗地方法院刑事第一庭
                                          法  官  楊  台  清
右正本證明與原本無異。
如不服本判決，應於判決送達後十日內向本院提出上訴狀( 應附繕本 )，上訴於
臺灣高等法院台中分院。
                                          書記官  李  惠  雯
中      華      民      國    九十      年      九      月     十九     日
附錄論罪科刑條文
勞工安全衛生法第三十一條
一、違反第五條第一項或第八條第一項之規定，致發生第二十八條第二項第一款之職
    業災害者，處三年以下有期徒刑、拘役或科或併科新臺幣十五萬元以下罰金。
二、法人犯前項之罪者，除處罰其負責人外，對該法人亦科以前項之罰金。
刑法第二百七十六條第二項
二、從事業務之人，因業務上之過失犯前項之罪者，處五年以下有期徒刑或拘役，得
    併科三千元以下罰金。


司法院資訊處製作；財團法人民間司法改革基金會備份。
